臺灣高等法院臺南分院刑事判決
109年度上訴字第1006號
上  訴  人  
即  被  告  甲○○




上列上訴人因違反毒品危害防制條例案件，不服臺灣嘉義地方法
院109年度訴字第272號中華民國109年6月12日第一審判決（起訴
案號：臺灣嘉義地方檢察署109年度毒偵字第261號），提起上訴
，本院判決如下：
    主  文
原判決撤銷。
甲○○施用第一級毒品，累犯，處有期徒刑柒月，扣案之注射針筒
、塑膠鏟子各壹支均沒收。又施用第二級毒品，累犯，處有期徒
刑伍月，如易科罰金，以新臺幣壹仟元折算壹日，扣案之玻璃球
壹個、塑膠鏟子壹支沒收。
    事  實
一、甲○○明知海洛因、甲基安非他命分別為毒品危害防制條例列
    管之第一級、第二級毒品，仍分別基於施用第一級毒品海洛
    因及施用第二級毒品甲基安非他命之犯意，於民國109年3月
    10日上午11時許，在嘉義縣○○市○○○某路邊，先以將海洛因
    摻入生理食鹽水加入針筒施打血管之方式，施用第一級毒品
    海洛因一次；復另行起意，在該處將甲基安非他命放入玻璃
    球燒烤後吸食其所生煙霧，而施用第二級毒品甲基安非他命
    一次。嗣因甲○○駕駛車輛肇事，警方據報前往現場處理，並
    經甲○○同意進行搜索，在其身上扣得注射針筒一支、玻璃球
    一個、塑膠鏟子一支。員警徵得甲○○同意，於109年3月11日
    凌晨3時51分許對其採尿送驗，在其尿液中檢出安非他命、
    甲基安非他命陽性反應及海洛因代謝物嗎啡、可待因陽性反
    應，而查悉上情。
二、案經嘉義縣警察局朴子分局報告臺灣嘉義地方檢察署檢察官
    偵查起訴。
    理  由
一、訴追條件方面：
  ㈠109年7月15日修正生效之毒品危害防制條例20條第3項、第23
    條第2項，各規定：「依前項規定為觀察、勒戒或強制戒治
    執行完畢釋放後，3年後再犯第10條之罪者，適用前2項之規
    定」、「觀察、勒戒或強制戒治執行完畢釋放後，3年內再
    犯第10條之罪者，檢察官或少年法院（地方法院少年法庭）
    應依法追訴或裁定交付審理」，此次修正乃考量施用毒品者
    具「病患性犯人」之特質，放寬觀察、勒戒或強制戒治制度
    之適用時機（立法理由參照），將追訴條件由觀察、勒戒或
    強制戒治執行完畢釋放後5年內改為3年內；且該「3年後再
    犯」，只要本次再犯（不論修正施行前、後）距最近1次觀
    察、勒戒或強制戒治執行完畢釋放，已逾3年者，即該當而
    應再令觀察勒戒，不因其間是否另犯第10條之罪經起訴、判
    刑或執行而受影響，俾落實此次寬厚刑事政策之變革（最高
    法院109年度台上大字第3826號裁定意旨參照）；準此，倘
    被告被訴施用毒品犯行，距最近一次觀察勒戒或強制戒治執
    行完畢釋放出所，3年後再犯，訴追條件即無欠缺。
  ㈡又毒品危害防制條例於97年4月30日修正公布、同年10月30日
    施行後，對於犯該條例第10條第1項、第2項之施用第一級或
    第二級毒品罪者，進入司法程序之戒癮治療方式，係採取第
    20條第1項、第2項規定「觀察、勒戒或強制戒治」及第24條
    第1項所定「附命緩起訴」雙軌制，其目的同在給予施用毒
    品者戒毒自新機會。是以，被告既同意參加「戒癮治療」，
    並由檢察官採行「附命緩起訴」方式，且完成「附命緩起訴
    」所採用之戒癮治療完畢，自毋庸復行採取「觀察、勒戒或
    強制戒治」方式，重啟戒除毒癮以代替刑罰之處遇程序；被
    告既完成「附命緩起訴」之戒癮治療，事實上已接受等同「
    觀察、勒戒或強制戒治」執行完畢釋放之處遇（最高法院10
    9年度台非字第76、77號判決意旨參照）；反之，經檢察官
    緩起訴處分為附命戒癮治療之條件，若未完成戒癮治療，則
    無法補充或替代上開觀察勒戒或強制戒治執行完畢之處遇，
    始應再予觀察、勒戒之機會，方為適法。
  ㈢被告甲○○前因施用毒品案件，經臺灣嘉義地方法院以97年度
    毒聲字第123號裁定送勒戒處所觀察、勒戒後，認無繼續施
    用毒品之傾向，於97年6月24日執行完畢（轉另案受刑人）
    ，並經臺灣嘉義地方檢察署檢察官以97年度毒偵字第612號
    為不起訴處分，而被告於上開觀察、勒戒處分執行完畢後5
    年內多次施用毒品，經法院判處罪刑確定並入監執行；至10
    6年間，被告再度施用第一級毒品，經臺灣嘉義地方檢察署
    檢察官以106年度毒偵字第919號為附命戒癮治療之緩起訴處
    分，緩起訴期間自106年8月15日起至108年8月14日止，所附
    戒癮治療之方式包括被告應至指定之醫療院所自費按時服用
    替代毒品美沙酮(METHADONE)、自費接受心理輔導治療及依
    觀護人指定之日期採尿送驗，而被告均有按時履行上開條件
    ，並經檢察官於107年8月16日以被告業已完成上開戒癮治療
    而結案，此有臺灣高等法院被告前案紀錄表在卷可按，並經
    本院依職權調取相關執行案卷查明屬實，則被告既已於107
    年8月16日完成戒癮治療，事實上已接受等同「觀察、勒戒
    或強制戒治」執行完畢釋放之處遇，揆諸前揭說明，被告於
    戒癮治療完成之107年8月16日起3年內再犯本案，應依法訴
    追，先予敘明。
二、證據能力方面：
　　本案檢察官所舉用以證明被告犯罪，並為本判決引用之各項
    證據，其中供述證據部分，未據被告爭執其證據能力，且查
    無何以不正方法取得其自白之情形，依刑事訴訟法第156條
    第1項之規定，被告於警詢、偵查中所為之自白均有證據能
    力。至非供述證據部分，均非違背法定程序取得，依同法第
    158條之4之反面解釋，亦有證據能力。
三、得心證之理由：
　㈠被告於原審審理中，對於上開犯罪事實，均坦承不諱，至本
    院審理中，對其餘上開時、地施用第一級毒品海洛因、第二
    級毒品甲基安非他命之事實亦未爭執否認，然辯稱：其係同
    時施用云云。
　㈡查上開犯罪事實，業據被告於警詢、偵查及原審審理中自白
    不諱，且員警經被告同意對其採尿送驗，在其尿液中檢出安
    非他命、甲基安非他命及嗎啡、可待因陽性反應，有勘察採
    證同意書、代號與真實姓名對照表、立人醫事檢驗所109年3
    月23日濫用藥物尿液檢驗報告各一份附卷可稽(見警卷第42-
    1至42-2頁；偵卷第51頁)；又員警經被告同意對其進行搜索
    ，在其身上扣得使用過之注射針筒、安非他命吸食器及鏟子
    各一支，有自願受搜索同意書、搜索扣押筆錄暨扣押物品目
    錄表、扣押物品及現場照片20張在卷可憑(見警卷第28至33
    、44至46-1、56至62頁)，並有上述注射針筒、吸食器、鏟
    子各一支扣案可資佐證。
　㈢被告於本院審理中雖辯稱係同時施用云云，然被告於警詢、
    偵查及原審審理中，均自承以注射方式施用第一級毒品海洛
    因，以將甲基安非他命置入玻璃球燒烤吸食煙霧之方式，施
    用第二級毒品甲基安非他命（見警卷第12頁；偵卷第19頁；
    原審卷第95頁），所陳情節與扣案之施用毒品器具顯相符合
    ，被告於本院審理中改稱同時施用，與卷存事證不符，無從
    據為認定事實之依據。
　㈣綜上所述，堪認被告於警詢、偵查及原審審理中所為之自白
    ，與事實相符，應可採信。本案事證明確，被告犯行洵堪認
    定，應依法論科。
四、論罪：
　㈠按海洛因、甲基安非他命分別為毒品危害防制條例第2條第2
    項第1、2款所定之第一級、第二級毒品，不得非法持有、施
    用，是核被告所為，係犯毒品危害防制條例第10條第1項之
    施用第一級毒品罪及同條第2項之施用第二級毒品罪。被告
    施用前持有海洛因、甲基安非他命之低度行為，均為施用之
    高度行為所吸收，不另論罪。被告所犯上開二罪，犯意各別
    、行為互殊，應予分論併罰。　　　
　㈡被告曾因施用第一、二級毒品案件，經臺灣嘉義地方法院先
    後以101年度訴字第732號、101年度訴字第756號、102年度
    訴字第29號、102年度訴字第103號判決判處有期徒刑8月、3
    月（二罪）、6月（二罪）、7月、7月確定，經與其所犯竊
    盜、侵入住宅竊盜案件定應執行刑為有期徒刑4年10月，入
    監執行，至106年1月5日縮短刑期假釋出監，至106年8月10
    日假釋期滿，假釋未經撤銷視為執行完畢，有臺灣高等法院
    被告前案紀錄表在卷可憑，其於前開有期徒刑執行完畢後5
    年內再犯本案有期徒刑以上之罪，為累犯，審酌其前案與本
    案罪質之關聯性，以及前經徒刑執行完畢後，再犯本案施用
    毒品二罪，足認其確有刑罰反應力不佳之情形；又依被告犯
    罪情節，並無量處最低法定刑仍屬罪刑不相當而過重情事，
    參酌司法院大法官釋字第775號解釋意旨，應各依刑法第47
    條第1項規定，加重其刑。
五、撤銷改判之理由：
　㈠原審以本案事證明確，予以論罪科刑，固非無見。然原審認
    「被告前於106年間因施用毒品案件經觀察勒戒，於106年6
    月29日執行完畢釋放，並經臺灣嘉義地方檢察署檢察官為不
    起訴處分確定」（見原判決第2頁）、「被告前因違反藥事
    法案件，經本院以106年度訴字第49號判決判處有期徒刑7月
    確定(下稱甲案)；又因違反藥事法案件，經本院以106年度
    訴字第457號判決判處有期徒刑4月確定(下稱乙案)；又因違
    反槍砲彈藥刀械管制條例案件，經本院以106年度訴字第466
    號判決判處有期徒刑5月確定(下稱丙案)，上開甲、乙、丙3
    案，嗣經本院以107年度聲字第4號裁定合併定其應執行之刑
    為有期徒刑1年2月確定，被告在監執行，於107年10月30日
    執行完畢」（見原審卷第3頁），經核均與卷存被告前案紀
    錄不符，而係他人之刑事前案紀錄（見原審卷第37至60頁）
    ，原審誤引他人刑事前案紀錄認定本案訴追條件及累犯加重
    與否，進而於量刑時審酌上開錯誤之前案紀錄認定被告前科
    素行，顯有違誤。被告上訴意旨以其係同時施用第一、二級
    毒品為由，指摘原判決認定事實不當，雖無理由，然原判決
    既有前述違誤之處，仍應由本院撤銷改判，以期適法。
　㈡爰審酌毒品戕害身心健康，而被告前經觀察、勒戒後，仍多
    次因施用毒品案件入監服刑，而其嗣經檢察官為附命戒癮治
    療之緩起訴處分並完成戒癮治療後，仍未能戒除毒癮，再次
    施用第一、二級毒品，所為應予非難，惟被告犯後坦承施用
    第一、二級毒品犯行，犯後態度尚可，兼衡其智識程度、家
    庭、生活狀況等一切情狀，分別量處如主文第二項所示之刑
    ，並就所處之刑得易科罰金部分，諭知易科罰金之折算標準
    。
　㈢扣案之注射針筒一支、玻璃球一個、塑膠鏟子一支，均係被
    告所有供其本案施用毒品所用之物，業據被告於原審審理時
    供承在卷(見原審卷第95頁)，爰依刑法第38條第2項前段規
    定，於各該罪刑項下宣告沒收。
據上論斷，應依刑事訴訟法第369條第1項前段、第364條、第299
條第1項前段，毒品危害防制條例第10條第1項、第2項，刑法第1
1條前段、第47條第1項、第41條第1項前段、第38條第2項前段，
判決如主文。
本案經檢察官賴韻羽提起公訴，檢察官鍾和憲於本院到庭執行職
務。
中　　華　　民　　國　　110 　年　　4 　　月　　22　　日
                  刑事第七庭    審判長法　官  吳勇輝
                                      法　官  吳錦佳
                                      法　官  周紹武
以上正本證明與原本無異。
施用第一級毒品部分，如不服本判決應於收受送達後20日內向本
院提出上訴書狀，其未敘述上訴理由者，並得於提起上訴後20日
內向本院補提理由書（均須按他造當事人之人數附繕本）「切勿
逕送上級法院」。
施用第二級毒品部分，不得上訴。
　　　　　　　　　　　　　　　　　　　書記官  楊宗倫 　
中　　華　　民　　國　　110 　年　　4 　　月　　22　　日
附錄本案論罪法條：
毒品危害防制條例第10條第1項、第2項
施用第一級毒品者，處6月以上5年以下有期徒刑。
施用第二級毒品者，處3年以下有期徒刑。